【裁判字號】    98,上易,2409
【裁判日期】    980929
【裁判案由】    贓物
【裁判全文】
臺灣高等法院刑事判決                98年度上易字第2409號
上  訴  人
即  被  告  甲○○
上列上訴人因贓物案件，不服臺灣臺北地方法院九十八年度易字
第一六００號，中華民國九十八年八月二十五日第一審判決（起
訴案號：臺灣臺北地方法院檢察署九十八年度偵字第七八二八號
），提起上訴，本院判決如下：
    主  文
上訴駁回。
    理  由
一、依刑事訴訟法第三百五十條、第三百六十一條、第三百六十
    二條、第三百六十七條規定，不服地方法院之第一審判決而
    上訴者，須提出上訴書狀，並應敘明具體理由，為上訴必備
    之程式；其所提出之書狀未敘述上訴理由，或僅曾以言詞陳
    述上訴理由者，均應於上訴期間屆滿後二十日內補提理由書
    於第一審法院。第一審法院經形式審查，認逾期未補提上訴
    理由者，應定期間先命補正，逾期未補正者，為上訴不合法
    律上之程式，應以裁定駁回。倘已提出上訴理由，但所提非
    屬具體理由者，則由第二審法院以上訴不合法律上之程式，
    判決駁回。而所謂具體理由，必係依據卷內既有訴訟資料或
    提出新事證，指摘或表明第一審判決有何採證認事、用法或
    量刑等足以影響判決本旨之不當或違法，而構成應予撤銷之
    具體事由，始克當之（例如：依憑證據法則具體指出所採證
    據何以不據證據能力，或依憑卷證資料，明確指出所為證據
    證明力之判斷如何違背經驗、論理法則）；倘僅泛言原判決
    認定事實錯誤、違背法令、量刑失之過重過輕微，而未依上
    揭意旨指出具體事由，或形式上雖已指出具體事由，然該事
    由縱使屬實，亦不足以認為原判決有何不當或違法者（例如
    ：對不具有調查必要性之證據，法院未依聲請調查亦未說明
    理由，或援用證據不當，但除去該證據仍應為同一事實之認
    定），皆難謂係具體理由，俾與第二審上訴制度旨在請求第
    二審法院撤銷、變更第一審不當或違法之判決，以實現個案
    救濟之立法目的相契合，並節制濫行上訴（最高法院九十七
    年度台上字第八九二號決參照）。又觀諸刑事訴訟法第三百
    六十一條修正之立法說明三，謂「原審法院對上訴書狀有無
    記載理由，應為形式上之審查，認有欠缺，且未據上訴人自
    行補正者，應定期間先命補正，爰於第三項後段明定。至上
    訴理由是否具體，係第二審法院審查範圍，不在命補正之列
    」，故修正後該規定所指應由第一審法院先命補正之「上訴
    書狀未敘述理由」，係指上訴書狀僅聲明對原判決不服，就
    不服理由未為任何敘述，自形式上觀察，可認係未提出上訴
    理由之情形而言，若上訴書狀對不服之理由已有所敘述，僅
    敘述不具體者，究有別於「未敘述理由」，自不生應依該規
    定命補正之問題。同此旨趣，刑事訴訟法第三百六十七條增
    列為不合法情形之「上訴書狀未敘述理由」者，亦應採相同
    解釋。又上訴書狀已敘述上訴理由，但所述不「具體」者，
    雖非「上訴書狀未敘述理由」一語涵攝之範圍，然既不符合
    「上訴書狀應敘述『具體』理由」之規定，仍屬上訴「不合
    法律上之程式」，且依上開立法說明，此類不合法，不在得
    補正之列，法院自毋庸命補正；而由第二審法院逕認上訴不
    合法，以判決駁回（最高法院九十七年度台上字第八九二號
    、第三五九九號、第三八八九號判決參照）。
二、經查：原審以上訴人即被告甲○○明知真實姓名年籍不詳綽
    號「阿坤」之成年男子（下稱「阿坤」），於民國九十八年
    三月十六日晚間二十一時三十六分許，用以抵償債務之女用
    短褲二百二十一件、長褲三百五十二件等衣物（係被害人乙
    ○○於九十七年十月十日，在臺北縣五股鄉遭不明之人竊取
    之衣物）係來路不明之贓物，竟仍應允收受用以抵償債務而
    故買之，被告甲○○隨即租用車號ＺＺ─五三八六號自用小
    貨車，將上開物品載運到臺北市○○區○○街二百四十五號
    前兜售，嗣於九十八年三月十七日凌晨四時許，為警當場查
    獲，始知上情等事實，雖被告甲○○矢口否認有故買贓物犯
    行，辯稱：係「阿坤」欠伊新臺幣（下同）一萬元，才拿前
    揭衣物給伊抵償，要伊賣完後再給他一萬五千元，「阿坤」
    跟伊說這些東西是他買的，伊並不知道是贓物云云，然查本
    件係因被告甲○○租用之車號ＺＺ─五三八六號自用小貨車
    停放在上址，貨車後方又堆放上開衣物，卻無人看管，員警
    認為可疑前往察看後，依該衣物上吊牌的電話，才聯繫到被
    害人乙○○，因此得知是被害人乙○○遭竊的衣物，乃在場
    埋伏，待被告甲○○前來要駕駛該小貨車離去時而當場查獲
    等情，分據證人即查獲員警丙○○、被害人乙○○於原院審
    理時以證人身分證述明確（詳原審卷第六十頁至第六一頁背
    面、同卷第六二頁至第六三頁），並有贓物認領保管單及照
    片（詳臺灣臺北地方法院檢察署九十八年度偵字第七八二八
    號卷第二一頁至第二七頁）等附卷可稽，足證被告甲○○向
    「阿坤」收受用以抵償債務之衣物，確屬被害人乙○○遭他
    人竊取之贓物無訛；參以本件被告甲○○收受之衣物數量達
    上百件，若其確信該衣物來源無疑才收受，理當能明確指出
    何以「阿坤」有此數量甚為可觀的衣物才是，然就「阿坤」
    取得本件大量衣物的來源，被告甲○○先於警詢中供稱：「
    （問：綽號阿坤之男子如何交代你這批女用褲子來源及賣出
    價格？）他說向別人以長褲一件八十元及短褲五十元購得云
    云（詳臺灣臺北地方法院檢察署九十八年度偵字第七八二八
    號卷第七頁），於偵查中則改供稱：他說這些貨是他向他妹
    妹載來的云云（詳臺灣臺北地方法院檢察署九十八年度偵字
    第七八二八號卷第五五頁稱：「（問：內容如何？）他說這
    些貨是他向妹妹載來的」等語），於原審時復改辯稱：「阿
    坤」說是他妹妹的，阿坤說他妹妹在住院缺錢云云（詳原審
    卷第六五頁稱：「．．．因為阿坤說是他妹妹的。阿坤說他
    妹妹在住院缺錢。」等語），所述竟互有出入。再者，依前
    揭卷附贓物認領保管單所載，被害人乙○○遭竊的女用短褲
    每件為三百元，女用長褲每件為四百元，以此計算前揭遭竊
    衣物價額合計高達二十萬七千一百元，參以被害人乙○○就
    此於原審結證：這是伊進貨的價錢，賣價就不一定了等語（
    詳原審卷第六一頁），可知本件被告甲○○所收受之衣物，
    光進價就將近二十萬元，若對外銷售之售價，則顯然逾此數
    額；然依被告甲○○前揭所述，「阿坤」卻作價以二萬五千
    元（即一萬元係積欠被告甲○○之債務，另一萬五千元則是
    被告甲○○銷售完畢後要給予「阿坤」的錢）抵給被告甲○
    ○，若是來源無虞之物品，又怎麼可能以如此顯不相當的價
    格抵償。而被告甲○○租用前揭自用小貨車兜售衣物，卻任
    意將該衣物堆放在後方，且未在場看管，既如如前，若其確
    信此等物品之來源無虞，且又需在銷售後將部分款項分給「
    阿坤」，則其理當在場看管以避免遭人竊取，如何可能以如
    此輕忽的態度，任意將該等衣物放置在現場。綜上各情，顯
    見被告甲○○明知該「阿坤」所用以抵償債務之衣物係來路
    不明之贓物，故被告甲○○才得以顯不相當之價格收受抵債
    ，也正因如此，被告甲○○才未能明確交代「阿坤」取得該
    等衣物之來源，並且以如此輕率的方式兜售該等衣物。因認
    被告甲○○明知「阿坤」用以抵償債務之衣物，係來路不明
    之贓物，卻仍收受，用以出售後抵償債務，就此而言自有對
    價關係，是核被告甲○○上開所為，係犯刑法第三百四十九
    條第二項之故買贓物罪（詳最高法院七十九年度台上字第四
    五一六號判決意旨參照）。又被告甲○○前後曾因施用第二
    級毒品罪，由原審分別以九十六年度易字第三七０號判決判
    處有期徒刑九月，再經原審以九十六年度聲減字第一八七一
    號裁定減為有期徒刑四月又十五日，如易科罰金以一千元折
    算壹日、以九十六年度易字第一四二七號判決判處有期徒刑
    一年，減為有期徒刑六月，如易科罰金以一千元折算一日，
    上開兩案再由原審定其應執行有期徒刑十月，如易科罰金以
    一千元折算一日，甫於九十七年十月十一日縮刑期滿執行完
    畢，被告甲○○前曾受有期徒刑執行完畢後，五年內故意再
    犯本件最重本刑有期徒刑以上之罪，為累犯，應依刑法第四
    十七條第一項之規定加重其刑。並審酌被告甲○○所故買之
    贓物數量甚鉅，且其甫執行完畢前案後再犯本件，犯後又一
    再飾詞否認，顯然未見悔意，犯後態度不佳等一切情狀，量
    處有期徒刑六月，如易科罰金以新臺幣一千元折算一日，均
    已詳敘其所憑證據、認定理由及量刑依據。從形式上觀察，
    原判決已敘明審酌刑法第五十七條所列事項之理由，並無認
    定事實錯誤、量刑瑕疵或違背法令之情形。
三、本件被告甲○○不服原判決，提起上訴，上訴理由略以：因
    友人「阿坤」積欠被告甲○○金錢無力償還，而以查獲之褲
    子作為償還，伊不知係贓物云云。惟查被告甲○○前開上訴
    理由均為原審於判決理由中論述甚明，上訴理由仍執前詞，
    未依憑卷證資料，明確指出原審所為證據證明力之判斷如何
    違背經驗、論理法則，或提出新事證，指摘或表明原審有何
    採證認事、用法或量刑等足以影響判決本旨之不當或違法，
    揆諸上開說明，尚難謂已敘明具體理由。本件上訴不合法律
    上程式，爰不經言詞辯論，逕以判決駁回。
據上論斷，應依刑事訴訟法第三百六十七條前段、第三百七十二
條，判決如主文。
中    華    民    國    98    年    9     月    29    日
                  刑事第十八庭審判長法  官  吳鴻章
                                    法  官  周政達
                                    法  官  曾淑華
以上正本證明與原本無異。
不得上訴。
                                    書記官  王增華
中    華    民    國    98    年    9     月    30    日


司法院資訊處製作；財團法人民間司法改革基金會備份。
